臺灣高等法院高雄分院刑事判決　　　　100年度上易字第320號
上　訴　人　臺灣高雄地方法院檢察署檢察官
上　訴　人
即　被　告　周榮坤
被　　　告　曾建興
被　　　告　林啟龍
上列上訴人因被告妨害自由等案件，不服臺灣高雄地方法院99年
度易字第2380號中華民國99年1 月26日第一審判決（起訴案號：
臺灣高雄地方法院檢察署99年度偵字第10646 號），提起上訴，
本院判決如下：
     主  文
上訴駁回。
     事  實
一、林啟龍曾於民國95年間，因違反電信法案件，經原審於95年
    11月30日以95年度簡字第6594號判處有期徒刑3 月確定，於
    96年2月14日易科罰金執行完畢。
二、緣曾建興、周榮坤與郭大瑋間有工程款債務糾紛，彼此本約
    定於98年3 月20日在高雄市三民區調解委員會協商，然因當
    日郭大瑋並未親自出席，引起曾建興、周榮坤等債權人不滿
    ，渠等遂決定前往郭大瑋總贏公司處理論，於同日上午11時
    10分許，曾建興駕駛車牌號碼7T－3570號自用小客車；周榮
    坤另駕駛不詳車號之自用小貨車，夥同其他債權人各自駕駛
    車輛欲前往找尋郭大瑋，在高雄市○○區○○路191 號郭大
    瑋總贏公司前，渠等見郭大瑋駕駛車牌號碼ZY－2669號自用
    小客車倒車後準備離去，曾建興、周榮坤2 人各自出於妨害
    自由之犯意，由周榮坤以其自用小貨車阻擋在郭大瑋上開自
    用小客車前方，曾建興另以其所有之車牌號碼7T－3570號自
    用小客車阻擋在後，以此方式妨害郭大瑋駕車離去之自由。
    嗣曾建興、郭大瑋皆下車理論，然因郭大瑋見債權人人數眾
    多，復回到其自己之車內躲避。曾建興見郭大瑋逃避不談，
    心生不滿遂出於毀損之故意，跳上郭大瑋駕駛之前揭自用小
    客車之引擎蓋上，以腳踹或以木棍及石頭敲擊之方式，搗毀
    該車之擋風玻璃及左後視鏡，並致該車引擎蓋凹陷，令各該
    部分損害不堪使用；而林啟龍則因郭大瑋試圖倒車離去時，
    差點被壓到腳，且郭大瑋駕車不慎撞倒其所有停放一旁之機
    車，林啟龍乃出於毀損之故意，在地上撿起1 塊石頭，丟擲
    郭大瑋所有之前揭自用小客車擋風玻璃，致令玻璃龜裂毀損
    不堪使用。俟經警據報，前往處理，紛爭方暫告停止，警員
    遂請曾建興、郭大瑋至高雄市政府警察局三民第二分局民族
    路派出所製作筆錄，始知上情。
三、案經郭大瑋訴由高雄市政府警察局三民第二分局移送臺灣高
    雄地方法院檢察署檢察官偵查起訴。
     理  由
壹、證據能力部分：
一、被告以外之人於偵查中向檢察官所為陳述，除顯有不可信之
    情況者外，得為證據，刑事訴訟法第159 條之1 第2 項定有
    明文。本件證人郭大瑋於檢察官偵查中所為業經具結之陳述
    ，被告曾建興、周榮坤未曾提及檢察官在偵查時有不法取供
    之情形，亦未釋明上開證人郭大瑋之供述有顯不可信之情況
    ，依前揭說明，上開證人郭大瑋於偵查中之證言，自具有證
    據能力。
二、按被告以外之人於審判外之言詞或書面陳述，除法律有規定
    者外，不得作為證據；又被告以外之人於審判外之陳述，雖
    不符刑事訴訟法第159 條之1 至之4 之規定，然經當事人於
    審判程序同意作為證據，法院審酌該言詞陳述或書面陳述作
    成時之情況，認為適當者，亦得為證據。當事人、代理人或
    辯護人於法院調查證據時，知有第159 條第1 項不得為證據
    之情形，而未於言詞辯論終結前聲明異議者，視為有前項之
    同意，刑事訴訟法第159 條第1 項、第159 條之5 定有明文
    。本判決所引用各項證據資料之證據能力，檢察官及被告3
    人就本判決所引用各項證據均表示沒意見、不爭執或有證據
    能力（見本院卷第42頁、56頁、64頁），而未於言詞辯論終
    結前聲明異議，本院認前開證據資料作成時之情況，並無任
    何違法取證之不適當情形，以之作為證據使用係屬適當，自
    有證據能力，而得採為認定事實之證據。
貳、實體部分：
一、被告曾建興、林啟龍涉犯毀損罪部分：
（一）訊據被告曾建興對於前揭時、地，如何毀損告訴人郭大瑋
      駕駛之車牌號碼ZY－2669號自用小客車之事實，業據其於
      警詢及原審中供認不諱（見警卷第4 、5 頁、原審卷一第
      25頁）。
（二）訊據被告林啟龍對於前揭時、地，如何因告訴人郭大瑋試
      圖倒車離去時，車子差點被壓到腳，且告訴人郭大瑋駕車
      不慎撞倒其所有停放一旁之機車，其乃撿地上石頭1 塊，
      丟擲告訴人郭大瑋所有之前揭自用小客車擋風玻璃等語，
      亦據其於警詢及原審中供認不諱（見警卷第11頁反面、第
      12頁、原審卷一第25頁）。
（三）又被告曾建興並於本院審理時供承：毀損部分我承認，我
      是用腳踢他的車子、後照鏡，我有檢木棍敲打他的車子，
      也有用石頭敲打他的後視鏡等語（見本院卷第34、37頁）
      ；被告林啟龍並於本院審理時供承：郭大瑋倒車，撞到我
      的車子，我叫他下車，他不下車，我就用石頭砸他的擋風
      玻璃等語（見本院卷第39頁）；核與告訴人郭大瑋於警詢
      供證、偵查中具結證述稱：曾建興跳到我車輛引擎蓋上，
      就用腳踢我車輛前擋風玻璃，曾建興亦用木棍打破前擋風
      玻璃，前擋風玻璃就裂開，曾建興亦拿石頭往前擋風玻璃
      砸，前擋風玻璃就破裂，又持該支木棍打壞左後視鏡，林
      啟龍有拿石頭砸我的車等語屬實（見警卷第17頁、偵卷第
      18頁）；並據現場處理之警員楊宏明於偵訊時之結證稱：
      98年3 月20日有接獲報案到建德路處理刑事糾紛，郭大瑋
      、周榮坤都在現場。好幾個人對著車內的郭先生說：這個
      人是騙子，叫他下車，叫他還錢。我們到場發現上開情況
      ，我就打電話叫同事來支援，因為現場有很多人圍著被害
      人的車在叫囂，我們先把現場的人隔開並告訴他們說，這
      是車禍或債務糾紛，如果要提告到派出所再講，之後我請
      郭大瑋下車，叫巡邏車先把郭大瑋載去派出所。到現場時
      我有看到被害人車之擋風玻璃有裂開等語可證（見偵卷第
      33、34頁），並有車牌號碼ZY－2669號自用小客車之車損
      照片10張（見警卷第33頁至第37頁）、翊亨汽車保修中心
      估價單1 份及免用統一發票收據2 張在卷可憑（見偵卷第
      107 至109 頁) ，足認被告曾建興、林啟龍2 人上揭任意
      性之自白與事實相符。故此部分事證明確，被告曾建興、
      林啟龍之毀損犯行均堪以認定，應依法論科。
二、被告周榮坤、曾建興涉犯妨害自由罪部分：
（一）訊據被告周榮坤、曾建興固不諱言於前揭時、地，分別將
      駕駛之自用小客車停放於郭大瑋駕駛車輛前面、後面之事
      實；惟皆否認有何妨害自由之犯行。被告周榮坤於原審
      及本院辯稱：郭大瑋是我的債務人，有欠我建築工程款；
      當天是郭大瑋約要去三民區調解委員會解決債務問題，結
      果郭大瑋本人沒來，並指派仲介公司的人來代表，因調解
      委員會的人說前來代表的人沒有辦法作主，無法調解，因
      為仲介公司的人說郭大瑋有在公司，並說要我們一起去，
      所以我就夥同一些債權人一起去郭大瑋公司找他，要解決
      工程款債務問題；我開車到達郭大瑋公司後，就準備要停
      車，剛好有1 部自用小客車要倒車離去，結果對方車輛是
      逆向，我之自小貨車則係順向，故與我的自小貨車的車頭
      相互面對面，因為市場附近人車很多，雙方互不相讓，我
      就下車找該駕駛人叫他讓車，往旁邊開去，剛好曾建興也
      開車過來，就停等在該車的後面，當我下車準備靠近過去
      時，才發現與我車頭面對面駕駛人就是郭大瑋，因為郭大
      瑋以前都是開賓士車，我以前沒有見他開過這部車，且車
      子間還有一段距離，所以我不是刻意去阻擋郭大瑋的車等
      語。被告曾建興於原審及本院則辯稱：我之所以把車子
      停在那邊，是因為當天菜市場沒有地方停車，如果車停遠
      一點就要停在建興路那邊，剛好郭大瑋的公司前面可以停
      車，我是看到有車子停在那邊，我就跟著停，我不知道那
      是郭大瑋的車子，且郭大瑋的車後還有兩部機車，我的車
      子是停在攤位那裡，距離機車還有一段距離，又建德路上
      只那裡才有空地可以停車，因為早上是菜市場，所以有時
      候是逆向停車等語。
（二）經查：
  (一)、被告周榮坤、曾建興於98年3 月20日上午11時10分許，在
      高雄市○○區○○路191 號前，分別駕駛自用小貨車及自
      用小客車，停放在告訴人郭大瑋駕駛車牌號碼ZY－2669號
      自用小客車前方及後方之事實，除據被告周榮坤、曾建興
      前揭供述外，核與告訴人郭大瑋於偵訊及原審審理時之結
      證稱：案發當天周榮坤開1 台發財車擋在我前面讓我不能
      離開，之後曾建興開賓士車擋住我後面，我的車尾朝菜市
      ○○○○路的方向。我的車子後面是停放曾建興的賓士車
      ，他的車頭朝著我的車尾。周榮坤的車子停放位置是反方
      向，他的車頭朝著我的車頭情節相符（見偵卷第17頁、原
      審卷二第22頁至23頁），並有道路交通事故現場圖、告訴
      人郭大瑋、被告周榮坤所繪製之車輛停放相對位置圖在卷
      可憑（見警卷第26頁、原審卷二第48、46頁) ，此部分之
      事實，堪予認定。
  (二)、被告周榮坤、曾建興以前詞置辯，故本件爭執之所在，即
      應與審究者係為：被告周榮坤、曾建興有無各自出於妨害
      自由之犯意，分別將車輛停放於被害人即告訴人郭大瑋之
      前方及後方，以此妨害告訴人郭大瑋駕車離去之自由？
   1、告訴人郭大瑋於偵查中即有具結證稱：周榮坤開1 台發財
      車擋在我前面，讓我不能離開，之後曾建興開賓士車擋住
      我後面等語，如前所述；及告訴人郭大瑋於原審審理時亦
      結證稱：我的車子後面停放曾建興的賓士車，曾建興的車
      頭朝著我的車尾；周榮坤是反方向，車頭朝著我的車頭，
      我確定前面那小貨車是周榮坤的，因為周榮坤有跟我說「
      你再跑，要跑去哪裡」，他們的車子離我的車很近，我沒
      有辦法從旁邊繞出去等情（見原審卷二第22頁反面、第23
      頁）。佐以告訴人郭大瑋之前揭車牌號碼ZY－2669號自用
      小客車之車損照片，堪認告訴人郭大瑋之車輛確遭毀損，
      與一般道路發生塞車之情形迥異，故告訴人郭大瑋所言，
      尚非完全無稽。
   2、審酌卷附之道路交通事故現場圖及被告周榮坤所繪製之車
      輛停放相對位置圖（見警卷第26頁、原審卷二第46頁），
      可證被告曾建興駕駛之車牌號碼7T－3570號自用小客車停
      放在告訴人郭大瑋所駕駛之車牌號碼ZY－2669號自用小客
      車後方約1.7 公尺處，兩車皆未熄火，且逆向停駛於高雄
      市○○區○○路191 號前之快車道上；而被告周榮坤駕駛
      之自用小貨車停駛於告訴人郭大瑋駕駛車輛正前方之事實
      。衡情，縱使告訴人郭大瑋駕車逆向行駛於快車道上，常
      人為避免會車困難，亦不會如被告周榮坤所為，將車停駛
      於告訴人郭大瑋駕駛車輛之正前方；況被告曾建興係駕車
      逆向停駛於告訴人郭大瑋駕駛車輛之正後方，亦與常理有
      違。是以由此車輛停放之相對位置，再參之被告周榮坤於
      本院時所供述：當時我沒有倒車，也沒有開到對向車道離
      開等語（見本院卷第35頁）；被告曾建興於本院時所供述
      ：我是等到警察來拍照之後，才移開車子等語（見本院卷
      第38頁）；益證被告周榮坤及被告曾建興係以前、後夾擊
      之方式，阻擋告訴人郭大瑋駕車離去。
   3、又被告曾建興於98年3 月20日上午11時50分事發不久，在
      高雄市政府警察局三民第二分局民族派出所製作訪談筆錄
      時，供稱：我因與自小客車ZY－2669號駕駛人郭大瑋有債
      務關係，所以我將車子停放在建德路191 號前之快車道，
      停在ZY－2669號車子後方，然後他車倒車，我的朋友1 部
      車號283-EET 號重型機車停在我車與車號ZY－2669號車子
      中間，車頭朝東，而我車與車號ZY－2669號車頭均朝南，
      他車車號ZY－2669號倒車先撞倒車號283-EET 號之重型機
      車右側車身，致重機之左側車身與我車之前車頭擦撞致肇
      事等語，亦有高雄市政府警察局交通大隊交通事故談話紀
      錄表1 份在卷可憑（見警卷第32頁）；再參之前開事證，
      足見被告曾建興、周榮坤當日係因被害人即告訴人郭大瑋
      未至三民區調解委員會進行調解，欲至高雄市○○區○○
      路191號郭大瑋之公司找告訴人郭大瑋。
   4、現場處理之警員楊宏明於偵查中具結證稱：我於98年3 月
      20日，有至建德路處理刑事糾紛，郭大瑋、周榮坤都有在
      現場，我到現場時，發現好幾個人對著車內的郭先生說，
      這個人是騙子，叫他下車，叫他還錢，因為現場有很多人
      圍著郭大瑋的車在叫囂，我先把現場的人隔開，並告訴他
      們說，這是車禍或是債務糾紛，如果要提告的話，到派出
      所再講，之後我請郭大瑋下車，叫巡邏車先把被害人郭大
      瑋載去派出所等情（見偵卷第33頁），足認被告曾建興、
      周榮坤急於找尋告訴人郭大瑋以解決債務，豈能讓告訴人
      郭大瑋逕行離去之行逕。
   5、另酌以前揭告訴人郭大瑋與被告周榮坤、曾建興所駕駛車
      輛停放之相對位置，堪認告訴人郭大瑋前揭證稱：周榮坤
      開1 台發財車擋在我前面，讓我不能離開，之後曾建興開
      賓士車擋住我後面等情，尚非不足採信。
   6、綜上以觀，足認被告周榮坤先行駕車擋住告訴人郭大瑋駕
      駛之車輛前方，阻止告訴人郭大瑋離去；被告曾建興見狀
      ，復駕車擋在告訴人郭大瑋之車輛後方，避免告訴人郭大
      瑋倒車離去之行為無誤。故被告曾建興、周榮坤上開所辯
      ，係卸責之詞，洵無足採。被告曾建興、周榮坤於上揭時
      、地所為妨害自由之犯行，堪予認定，應依法論罪科刑。
參、論罪科刑部分：
一、按刑法第304 條之強暴、脅迫，祇以所用之強脅手段足以妨
    害他人行使權利，或足使他人行無義務之事為已足，並非以
    被害人之自由完全受其壓制為必要，此有最高法院28年上字
    第3650號判例要旨可資參照。又刑法第304 條第1 項稱「強
    暴」者，乃以實力不法加諸他人之謂，惟不以直接施諸於他
    人為必要，即間接施之於物體而影響於他人者，亦屬之。查
    本件被告周榮坤、曾建興以將車輛停於告訴人郭大瑋所駕駛
    自用小客車前、後方之方式，致使告訴人郭大瑋無法駕車離
    去，揆諸前開說明，被告行為業已該當強暴之構成要件，並
    已妨害告訴人郭大瑋得駕駛其自用小客車往來於道路上之權
    利。
二、核被告曾建興所為，係犯刑法第304 條第1 項之強制罪及同
    法第354 條之毀損他人物品罪；被告周榮坤所為，係犯刑法
    第304 條第1 項之強制罪；而被告林啟龍所為，係犯刑法第
    354 條之毀損他人物品罪。被告曾建興所犯上開2 罪，犯意
    個別、罪名有異，應予以分論併罰。又被告林啟龍曾犯如上
    開所述前科事實，有臺灣高等法院被告前案紀錄表1 份在卷
    可查，其受徒刑之執行完畢，5 年以內故意再犯有期徒刑以
    上之罪，為累犯，應依法加重其刑。
三、原審因而適用刑法第304 條第1 項、第354 條、第47條第1
    項、第41條第1 項前段，第51條第6 款，刑法施行法第1 條
    之1 之規定，並審酌被告曾建興、周榮坤僅因與告訴人郭大
    瑋間有工程債務糾紛；另被告林啟龍只係告訴人郭大瑋倒車
    不慎撞倒其機車，竟均不思循合法、理性方式解決紛爭，被
    告曾建興、周榮坤卻將車輛停於告訴人郭大瑋所駕駛車輛前
    、後方之強暴方式，妨害告訴人郭大瑋自由往來於道路上之
    權利，而被告曾建興、林啟龍以毀損告訴人郭大瑋之前揭自
    用小客車作為報復手段，造成郭大瑋需負擔新台幣（下同）
    45,100元之修車費用，有翊亨汽車保修中心估價單1 份及免
    用統一發票收據2 張附卷足憑，渠等所為實有可議；惟考量
    被告曾建興為國中肄業、未婚；被告周榮坤為高職畢業、已
    婚、育有1 子2 女；被告林啟龍為高職肄業、未婚等智識程
    度及生活狀態；且被告曾建興、林啟龍坦承毀損告訴人郭大
    瑋之自用小客車犯行；而被告曾建興、周榮坤係為與告訴人
    郭大瑋解決債務糾紛，始妨害告訴人郭大瑋駕車離去之自由
    等犯罪之動機、目的等一切情狀，量處被告周榮坤就強制罪
    部分，處拘役50日，量處被告林啟龍就損壞他人之物品罪部
    分，累犯，處拘役25日，並均諭知如易科罰金，以1 千元折
    算1 日；量處被告曾建興就犯強制罪部分，處拘役50日，並
    諭知如易科罰金，以1 千元折算壹日；就犯損壞他人之物品
    罪部分，處拘役20日，如易科罰金，以1 千元折算1 日；並
    定應執行刑為拘役60日，並諭知如易科罰金，以1 千元折算
    1 日。其認事用法，尚無不合，量刑亦屬允當，被告周榮坤
    上訴意旨，否認犯罪，指摘原判決不當，非有理由；公訴人
    循告訴人郭大瑋之請求意旨，認原審對被告3 人量刑太輕，
    實難收警懲之效，指摘原判決不當，亦非有理由，均應予以
    駁回。
據上論斷，依刑事訴訟法第368 條，判決如主文。
本案經檢察官林敏惠到庭執行職務。
中    華    民    國   100    年    6    月    22     日
                 刑事第九庭     審判長法  官  莊秋桃
                                      法  官  范惠瑩
                                      法  官  田平安
以上正本與原本無異。
本件不得再上訴。
中    華    民    國   100    年    6    月    22     日
                                  書  記  官  馬蕙梅
附錄本判決論罪科刑法條：
中華民國刑法第304條
（強制罪）
以強暴、脅迫使人行無義務之事或妨害人行使權利者，處 3 年
以下有期徒刑、拘役或 3 百元以下罰金。
前項之未遂犯罰之。
中華民國刑法第354條
（毀損器物罪）
毀棄、損壞前二條以外之他人之物或致令不堪用，足以生損害於
公眾或他人者，處 2 年以下有期徒刑、拘役或 5 百元以下罰金
。